【裁判字號】    95,上訴,845
【裁判日期】    950516
【裁判案由】    偽造有價證券
【裁判全文】
臺灣高等法院臺中分院刑事判決         95年度上訴字第845號
上  訴  人
即  被  告  乙○○
指定辯護人  本院公設辯護人  甲○○
上列上訴人因偽造有價證券案件，不服臺灣彰化地方法院95年度
訴字第51號中華民國95年3月3日第一審判決（起訴案號：臺灣彰
化地方法院檢察署94年度偵字第9210號），提起上訴，本院判決
如下：
    主  文
原判決撤銷。
乙○○意圖供行使之用，而偽造有價證券，累犯，處有期徒刑壹
年捌月，扣案之票據號碼ＷＧ0000000號、發票日民國九
十四年五月十四日、票面金額新臺幣三萬元本票上所偽造丙○○
為發票人部分沒收。
    事  實
一、乙○○前因施用第一級毒品、第二級毒品案件，經原審法院
    以九十一年度訴字第四六七號分別判處有期徒刑九月、五月
    ，應執行有期徒刑一年一月確定，甫於民國九十三年六月四
    日縮刑期滿執行完畢。詎猶不知警惕，為向經營地下錢莊姓
    名年籍不詳之成年男子借款新臺幣（下同）三萬元，明知其
    母丙○○並未同意擔任票據號碼ＷＧ0000000號、發
    票日九十四年五月十四日、票面金額三萬元本票（下稱上開
    本票）之共同發票人，竟意圖供行使之用，於九十四年五月
    十四日下午二時許，在彰化縣大村鄉○○村○○○路旁、由
    該姓名年籍不詳之成年男子所駕駛之自用小客車上，除以自
    己名義作為發票人簽發上開本票外，又同時偽造丙○○之署
    名及指印在上開本票之發票人欄，用以表示丙○○為上開本
    票之共同發票人，而偽造上開本票，並將上開本票持交該姓
    名年籍不詳之成年男子以為行使。嗣因該姓名年籍不詳之成
    年男子持上開本票向丙○○追索票據債務，經丙○○清償並
    取回上開本票後，始悉上情。
二、案經丙○○訴由臺灣彰化地方法院檢察署檢察官偵查起訴。
    理  由
一、上開事實，業經被告乙○○於偵查中，及原審及本院審理時
    均供承不諱，核與告訴人丙○○指述情節相符，復有扣案之
    上開本票一紙為憑，足徵被告自白確與事實相符。本件事證
    明確，被告偽造有價證券之犯行，應堪認定。
二、核被告所為，係犯刑法第二百零一條第一項之偽造有價證券
    罪。又被告於上開本票上偽造「丙○○」署名及指印之行為
    ，為偽造有價證券之階段行為，其行使偽造有價證券之低度
    行為復為偽造有價證券之高度行為所吸收，均不另論罪。末
    查，被告前因施用第一級毒品、第二級毒品案件，經原審法
    院以九十一年度訴字第四六七號分別判處有期徒刑九月、五
    月，應執行有期徒刑一年一月確定，甫於九十三年六月四日
    縮刑期滿執行完畢等情，有臺灣彰化地方法院檢察署刑案資
    料查註紀錄表及臺灣高等法院被告前案紀錄各一份在卷可考
    ，其於有期徒刑執行完畢後，五年內再犯本件有期徒刑以上
    之罪，為累犯，應依刑法第四十七條規定，加重其刑。又本
    件被告雖為偽造有價證券之犯行，惟其僅係因向地下錢莊借
    款，始偽造其母名義為共同發票人，偽造之該有價證券金額
    為三萬元，金額非為鉅大，惡性尚非重大，而其事後亦已取
    得其母被害人丙○○之原諒，觀諸被告上開犯罪情狀，在客
    觀上足以引起一般人同情，在客觀上顯非不可憫恕，倘科以
    被告上開法定最低之刑，實嫌過重，爰依刑法第五十九條之
    規定，酌量減輕被告之刑，並依法先加後減。原審認上訴人
    罪證明確，予以論罪科刑，固非無見，惟查原審並未審酌被
    告上開犯罪情狀，客觀上顯非不可憫恕，而未依刑法第五十
    九條之規定，酌量減輕被告之刑，尚有未洽。上訴人上訴意
    旨指摘及此，尚有理由，應由本院加以撤銷改判。爰審酌被
    告為向地下錢莊借款竟冒用他人名義作為共同發票人而簽發
    本票，嚴重影響真正名義人之權益，然考量其偽造之本票面
    額僅三萬元，所生危害並非重大，且於本院審理時坦承犯行
    ，復已取得被害人丙○○之原諒，犯後態度尚屬良好，及其
    犯罪之手段、智識程度、生活狀況、品行等一切情狀，量處
    如主文第二項所示之刑。至扣案之上開本票，被告自任發票
    人而簽發部分既為真正，其為發票人部分仍屬有效，自不得
    將上開本票沒收，惟被告偽簽丙○○署名及指印而偽造丙○
    ○為共同發票人部分，仍應依刑法第二百零五條之規定宣告
    沒收。
據上論結，應依刑事訴訟法第三百六十九條第一項前段、第三百
六十四條、第二百九十九條第一項前段、刑法第二百零一條第一
項、第四十七條、第五十九條、第二百零五條，罰金罰鍰提高標
準條例第一條前段，判決如主文。
本案經檢察官丁○○到庭執行職務。
中    華    民    國    95    年    5    月    16    日
               刑事第二庭  審判長法  官  李  璋  鵬
                                 法  官  胡  森  田
                                 法  官  蕭  錦  鍾
上列正本證明與原本無異。
如不服本判決應於收受送達後十日內向本院提出上訴書狀，其未
敘述上訴之理由者並得於提起上訴後十日內向本院補提理由書（
均須按他造當事人之人數附繕本）。
                                 書記官  廖  次  芬
中    華    民    國    95    年    5     月    16    日
附錄本案論罪科刑法條全文：
刑法第二百零一條
意圖供行使之用，而偽造、變造公債票，公司股票或其他有價證
券者，處三年以上十年以下有期徒刑，得併三千元以下罰金。
行使偽造、變造之公債票、公司股票或其他有價證券或意圖供行
使之用收集或交付於人者，處一年以上七年以下有期徒刑，得併
科三千元以下罰金。
                                                      Ｆ


司法院資訊處製作；財團法人民間司法改革基金會備份。
